【裁判字號】    95,裁,1983
【裁判日期】    950831
【裁判案由】    土地徵收補償
【裁判全文】
最  高  行  政  法  院  裁  定
                                     95年度裁字第01983號
抗  告  人  甲○○
上列抗告人因與相對人桃園縣龍潭鄉公所間土地徵收補償事件，
對於中華民國94年11月3日臺北高等行政法院94年度訴字第148
號裁定提起抗告，本院裁定如下︰
    主  文
抗告駁回。
抗告訴訟費用由抗告人負擔。
    理  由
一、按抗告法院認抗告為不合法或無理由者，應為駁回抗告之裁
    定。次按行政訴訟法第4條第1項規定：人民因中央或地方機
    關之違法行政處分，認為損害其權利或法律上之利益，經依
    訴願法提起訴願而不服其決定者，得向高等行政法院提起撤
    銷訴訟。而此所謂行政處分，依訴願法第3條第1項規定係指
    中央或地方機關就公法上具體事件所為之決定或其他公權力
    措施而對外直接發生法律效果之單方行政行為而言。至行政
    機關所為單純的事實之敘述或理由之說明，既不因該項敘述
    或說明而生法律效果，自非行政處分，人民對之，即不得提
    起行政爭訟。原告之訴，起訴不合程式或不備其他要件者，
    行政法院應以裁定駁回之，為行政訴訟法第107條第1項第10
    款所明定。
二、本件抗告意旨略謂：抗告人93年5月18日陳情書指明：「三
    發佈實施已經有34年的石門都市計劃圖和實地地形不符，遲
    遲無法開放。84年8月24日經省府副省長吳容明率同相關單
    位主管到鈞府開會研商結果，決定捨棄原都市計劃，並在一
    年半內完成重新規劃案。」「四龍潭鄉公所違抗上級函令建
    造石門都市計劃第55號道路，圖是直的，但所建造之道路是
    ㄍ字形道路，有照片可按．．．今所建造實際道路，是將未
    徵收之土地，強制作為道路用地，兩地上物補償費是以桌上
    作業違法來辦理。」「五依．．．鈞府保存國庫土地各項地
    上物補償清冊內蓮霧水果樹二項記載是二棵，但鈞府函令通
    知陳情人保存國庫記載是蓮霧是乙棵，何以會不同？」「六
    地上建築物按龍潭鄉公所函令是指圍牆，有109．8平方公尺
    ，補償費為新台幣40,846元正，實際圍牆有120平方公尺以
    上，而補償會（費）查估太低，不知依何資料估算的．．．
    93年4月26日龍潭鄉公所提出石門都市計劃有標示乙間房屋
    ，何以沒有補償費？」等語，是抗告人已明白向輔助參加人
    桃園縣政府即「補償機關」提出補償主張，但輔助參加人違
    法將之推諉與相對人，其過豈能指向抗告人，然原裁定不加
    指摘，卻指責抗告人不對補償機關主張。又抗告人93年9月
    30日訴願書載明：「三石門都市計劃圖第55號道路是直線的
    道路，但今所建的道路是彎曲的，是傾向訴願人未被徵收所
    有土地之一邊要建造道路，有照片可按。」「依縣府通知函
    有水果補償費新台幣11,630元正，建築物40,846元正，未見
    圍牆之補償費，而實地要建造道路之範圍有圍牆長約6O公尺
    ，建築房屋乙間，水果樹數棵（內有楊桃．．．等）和菜園
    等未有補償。」足證抗告人之請求有理，原裁定有違誤等語
    。
三、本件原審以相對人93年9月9日龍鄉城字第0930021700號函並
    非行政處分：本件抗告人雖主張撤銷相對人前揭處分云云，
    然抗告人主張「中心樁遺失、徵收前未召開說明會」，係對
    徵收處分是否合法之爭執，應對與其有徵收關係之內政部主
    張，抗告人主張「補償費不足、補償物清冊不實在、補償費
    不應提存」等語，係對補償費之爭執，應對補償機關即輔助
    參加人桃園縣政府主張。相對人既無徵收、補償之權限，其
    無從就徵收、補償部分做成准駁之單方行政處分。故相對人
    93年9月9日龍鄉城字第0930021700號雖函復抗告人稱「本案
    係石門都計55號道路，其土地及地上物已由縣府依法定程序
    完成徵收補償作業，施工亦無錯誤。」云云，純係相對人立
    於需用土地人地位，對其用地情形所為單純的事實敘述或理
    由說明，既不因該項敘述或說明而生任何徵收補償之法律上
    之效果，非屬行政處分，抗告人對之提起訴願請求撤銷，自
    非法之所許。訴願機關從實體上駁回抗告人之訴，理由雖有
    不同，結論則無二致，仍應予以維持，抗告人起訴為不合法
    ，因而駁回抗告人在原審之訴，揆諸前開說明，原裁定認事
    用法均妥適，並無違誤，抗告意旨指摘原裁定違誤之詞，尚
    難認有理由，應予駁回。
四、依行政訴訟法第104條、民事訴訟法第95條、第78條，裁定
    如主文。
中    華    民    國    95    年    8     月    31    日
                  第一庭審判長法  官  葉  振  權
                              法  官  陳  秀  美
                              法  官  劉  鑫  楨
                              法  官  梁  松  雄
                              法  官  劉  介  中
以  上  正  本  證  明  與  原  本  無  異
中    華    民    國    95    年    8     月    31    日
                              書記官  郭  育  玎


司法院資訊處製作；財團法人民間司法改革基金會備份。
